臺灣板橋地方法院刑事判決　　　　　　　　　　　　　九十三年度訴字第四四二號
　　公　訴　人　臺灣板橋地方法院檢察署檢察官
　　被　　　告　乙○○
右列被告因妨害自由等案件，經檢察官聲請以簡易判決處刑（九十二年度偵字第五九
三０號），惟本院認不宜以簡易判決處刑（九十三年度簡字第三九二號），改適用通
常程序審理，判決如左：
    主   文
乙○○無罪。
    理  由
一、公訴意旨略以：被告乙○○與同案被告戊○○（經本院判處有期徒刑三月，如易
    科罰金，以三百元折算一日）、甲○○（經本院判決無罪）共同基於傷害他人身
    體及妨害自由之犯意聯絡，於民國九十一年十月七日晚間十一時四十分許，前往
    告訴人許順興位於臺北縣新莊市○○路瓊英巷六弄十三之三號住處（聲請簡易判
    決處刑書誤載為臺北縣新莊市○○路三十五號）找尋己○○，嗣於該處發現己○○因酒醉而熟睡中，即藉稱告訴人許順興誘騙並賣藥給己○○，要脅告訴人許順
    興與渠等前往派出所共同解決該事項，嗣於離開告訴人許順興住處至派出所途中
    ，因告訴人許順興不願前往派出所而跑開，被告乙○○、同案被告戊○○、甲○○隨即上前將告訴人許順興拉住，剝奪告訴人許順興之行動自由，並欲將告訴人
    許順興帶往派出所，同案被告戊○○並對告訴人許順興施加毆打，歷此連番拉扯
    毆打，致告訴人許順興受有頭部外傷、左眼上、下瞼瘀血四乘六公分、頭皮瘀血
    、挫傷、右手腕擦傷約三乘三公分、雙膝擦傷各約三乘二公分及二乘四公分，因
    認被告乙○○涉犯刑法二百七十七條第一項之傷害罪嫌、同法第三百零四條第一
    項之強制罪嫌（聲請簡易判決處刑書漏載刑法第三百零四條第一項之罪名，惟業
    經公訴人於本院準備程序中補充敘明）及同法第三百零二條第一項之以其他非法
    方法剝奪他人行動自由罪嫌等語。
二、公訴人認被告乙○○涉有右揭傷害、妨害自由犯行，係以被告乙○○、同案被告
    戊○○、甲○○、證人己○○於警詢及偵查中之供述、行政院衛生署臺北醫院診
    斷證明書乙紙、相片六幀及證人丁○○、告訴人丙○○於偵查中之證詞資為其論
    據。
三、按犯罪事實應依證據認定之，無證據不得認定犯罪事實；又不能證明被告犯罪者
    ，即應諭知無罪之判決，刑事訴訟法第一百五十四條第二項、第三百零一條第一
    項分別定有明文。次按告訴人之告訴，係以使被告受刑事訴追為目的，是其陳述
    是否與事實相符，仍應調查其他證據以資審認。另認定不利於被告之事實，須依
    積極證據，苟積極證據不足為不利於被告事實之認定時，即應為有利於被告之認
    定，更不必有何有利之證據。又認定犯罪事實所憑之證據，雖不以直接證據為限
    ，間接證據亦包括在內，然而無論直接或間接證據，其為訴訟上之證明，須達於
    通常一般人均不致有所懷疑，而得確信其為真實之程度，始得據為有罪之認定，
    最高法院五十二年臺上字第一三００號、三十年上字第八一六號及七十六年臺上
    字第四九八六號判例意旨可資參照。
四、訊據被告乙○○堅決否認有何傷害、妨害自由犯行，辯稱：當天許順興到檳榔攤
    跟我說己○○不想做了，不會再來了，戊○○要求跟他妹妹見面，許順興說好，
    就帶我們去他家找己○○，是許順興開門帶我們進去，戊○○看到妹妹衣衫不整
    很生氣，就打了己○○一巴掌，後來想說就到派出所去講，許順興的父母也認為
    不要在家裡吵，有事就到派出所，許順興也說好，許順興叫我們先下樓，他在樓
    上跟他父母講了三、五分鐘才下來，許順興下來之後，問說要派出所要做什麼，
    因為我們懷疑許順興有拿藥給己○○吃，因此要許順興去派出所講清楚，可是許
    順興不要去警局了，突然推戊○○跑掉，我們在後面追，是戊○○跟許順興互毆
    ，我把戊○○拉開，叫他們不要吵等語。經查：
  (一)告訴人丙○○、證人丁○○雖於偵查中均供述被告乙○○等人在渠住處時大聲在
    吵鬧等情（見臺灣板橋地方法院檢察署九十二年度偵字第五九三０號偵查卷第七
    十頁），惟並無法指稱被告乙○○與告訴人許順興對話內容及有出言脅迫告訴人
    許順興前往派出所等情；且告訴人許順興於九十一年十月二十二日提出之刑事告
    訴狀（見同右偵查卷第五頁），亦未載稱其有遭被告乙○○脅迫前往派出所之事
    實；另同案被告戊○○於本院審理時供稱：許順興從家裡下樓後就不想去派出所
    ，他想要跑，就揮我一拳，往另外一個巷子跑，他自己跌倒，被我追到，我們就
    開始打架等語（見本院九十三年六月十五準備程序筆錄），被告乙○○於本院訊
    問時亦陳稱：戊○○看到她妹妹衣衫不整很生氣，就打了己○○一巴掌，後來想
    說到派出所去講，許順興父母也認為不要在家裡吵，有事就到派出所，許順興也
    說好，後來我們先下樓，許順興下樓後說去派出所要做什麼，因為我們看到己○○攤在戊○○身上，而且之前在無線電有聽過許順興有拿藥給別人吃，所以懷疑
    許順興有拿藥給己○○吃，因此要叫許順興去派出所講清楚，可是許順興不要去
    警局了，然後甲○○就扶己○○，我繼續跟許順興講，後來許順興跟戊○○吵起
    來就開始打架，許順興邊打邊跑，巡邏警察經過把戊○○跟許順興拉開，要帶我
    們去派出所等情（見本院九十三年六月十五日準備程序筆錄），同案被告甲○○
    於本院審理時供稱：我們去許順興家，看到己○○喝醉倒在許順興的房間，戊○○就說他妹妹好像有被許順興怎麼樣了，要找許順興去派出所講，到樓下之後，
    許順興就好像不要去，想跑掉，戊○○就去追他，許順興在逃跑的時候就自己跌
    倒，他們兩個人就發生扭打，我跟乙○○要把他們兩人拉開，結果沒多久警察的
    車就來了等語（見本院九十三年八月十九日審判筆錄），證人己○○於本院審理
    時亦證述稱：我哥哥和檳榔攤老闆許順興到派出所說明為什麼我會在他家睡覺，
    許順興不願意跟他們去派出所，後來許順興就跟我哥哥互毆等情（見本院九十三
    年八月十九日審判筆錄），則渠等雖供稱告訴人許順興在其住處樓下時，因不願
    前往派出所並逃跑等情，惟此並無法逕推論被告乙○○前在告訴人許順興住處之
    內有脅迫其前往派出所之事實，是尚無法逕認被告乙○○有公訴意旨所指要脅告
    訴人許順興前往派出所之妨害自由犯行。
  (二)至告訴人許順興所提刑事告訴狀固指被告乙○○夥同同案被告戊○○、甲○○、
    姓名年籍不詳之男子三名，佯稱有急事相商約伊至右揭檳榔攤相談，惟伊抵達上
    址時，遭自路旁休旅車內竄下之數名男子圍毆倒地，復強押伊返回住處等情，惟
    告訴人丙○○於偵查中供述稱：他們沒有架住我兒子，他們四人一起回來等情（
    見同右偵查卷第五十七頁），而證人丁○○於偵查中及本院審理時迭供稱：伊哥
    哥回來時伊沒有看到，伊是在房內聽到外面很大聲，才出來查看等情（見同右偵
    查卷第六十八頁反面、第六十九頁反面及本院九十三年八月十九日審判筆錄），
    則告訴人丙○○及證人丁○○均未目睹告訴人許順興遭被告乙○○等人強押返家
    之經過，復未指稱告訴人許順興偕同被告乙○○等人返家時，其身上有遭人毆傷
    等情節，則告訴人許順興所提刑事告訴狀列載情節是否屬實，尚屬有疑，自無法
    遽遽認被告乙○○有告訴人許順興所指強押其返回住處之行為。
  (三)又告訴人丙○○於本院訊問時雖指稱：被告乙○○及同案被告戊○○、甲○○三
    人與我兒子下樓，我在三樓有聽到我兒子在下面哀，他們就打出去，我跑下去時
    ，已經沒有看到他們了云云（見本院九十三年度簡字第三九二號妨害自由等案件
    九十三年三月十五日訊問筆錄），惟其前於偵查中供稱：他們打我兒子時沒沒有
    看到等語（見同右偵查卷第五十九頁），則告訴人丙○○對於是否見聞告訴人許
    順興遭毆打情形乙節前後供述不一，或係基於個人推測之詞，尚無法逕據以推論
    被告乙○○有毆打告訴人許順興之行為。再者，證人丁○○於本院訊問時時固證
    述稱：他們出去後，我也有追出去，我有看到他在我哥哥後面踢一下，我哥哥才
    走一下，一直打到後面巷子，才被車子載走，但我不記得是何人踢的等語（見本
    院同右簡易案件九十三年三月十五日訊問筆錄及本院九十三年八月十九日審判筆
    錄），則證人丁○○既無法確認被告乙○○有動手毆打告訴人許順興，自亦難據
    其證詞認定被告乙○○即為其所指腳踢告訴人許順興之人。此外，告訴人許順興
    在其住處樓下，因不願與被告乙○○等人前往派出所，遂用力推開同案被告戊○○後逃離，惟因重力不穩而跌倒在地，嗣遭同案被告戊○○追及進而互毆等情，
    業據被告乙○○及同案被告戊○○、甲○○、證人己○○於本院訊問時供陳明確
    ，質諸同案被告戊○○與告訴人許順興已相互拉扯、毆打在地，被告乙○○辯稱
    見狀欲勸架而上前拉開二人等語，亦非不可採信，尚無法遽以被告乙○○有拉扯
    告訴人許順興乙節，逕推論其此舉之目的即為剝奪告訴人許順興之行動自由。
五、綜上所述，依公訴人所舉之證據方法尚無法證明被告乙○○有要脅告訴人許順興
    前往派出所、剝奪其行動自由或毆打告訴人許順興等行為，而使本院達於確信被
    告乙○○有妨害自由、傷害等犯行。此外，復查無其他積極證據足認被告乙○○
    有何被訴犯行，揆諸首揭說明，自應為被告乙○○無罪判決之諭知。
據上論斷，應依刑事訴訟法第四百五十二條、第三百零一條第一項，判決如主文。
本案經檢察官王秀慧到庭執行職務。
中　　　華　　　民　　　國　　九十三　　年　　　九　　　月　　二十四　　日
    ???                          臺灣板橋地方法院刑事第三庭
          ???                        審判長法  官  胡　堅　勤
                                              法　官　李　君　豪
                                              法　官　王　瑜　玲
右正本證明與原本無異。
如不服本判決，應於判決送達後十日內向本院提出上訴狀（應附繕本），上訴於臺灣
高等法院。
                                              書記官  黃  頌  棻
中　　　華　　　民　　　國　　九十三　　年　　　九　　　月　　二十七　　日
